臺灣高雄地方法院民事判決　 　 九十三年度簡上字第三００號
　　上　訴　人　乙○○
　　訴訟代理人　洪條根律師
　　　　　　　　周君強律師
　　被上訴人　　甲○
當事人間請求給付會款事件，上訴人對於民國九十三年九月二十
七日本院岡山簡易庭九十三年度岡簡字第三一號第一審判決提起
上訴，經本院於民國九十三年十二月十六日言詞辯論終結，判決
如下：
    主      文
原判決廢棄。
被上訴人在第一審之訴及假執行之聲請均駁回。
第一、二審訴訟費用由被上訴人負擔。
    事實及理由
一、被上訴人起訴主張：其於民國七十一年一月十日參加以上訴
    人為會首之民間互助會，每會新台幣（下同）三千元，連同
    會首共計二十九人，會期自七十一年一月十日起至七十三年
    五月十日止，被上訴人共參加三會，均按月繳納會款，未料
    於會期結束時，上訴人竟拒絕返還其所繳之會款及應得之標
    息共三十四萬元（下稱系爭會款），爰依合會之法律關係，
    於原審聲明：上訴人應給付被上訴人三十四萬元，及自支付
    命令送達翌日起至清償日止，按年息百分之五計算之利息，
    並願供擔保聲請宣告假執行。原審調查審認後，判決上訴人
    應如數給付被上訴人，且依職權宣告假執行。茲因上訴人不
    服原審判決，提起上訴，除援用原審主張及陳述外，並於本
    院補陳︰起訴前曾多次向上訴人請求給付系爭會款，且曾於
    八十八年八月、九十二年十月間向高雄縣岡山鎮調解委員會
    聲請調解，本件時效並未消滅等語。爰於本院聲明：駁回上
    訴人之上訴。
二、上訴人則以：系爭會款上訴人確已清償，縱尚有餘款未清，
    本件互助會既於七十三年五月十日終止，被上訴人之會款請
    求權即應於斯時起算，迄今已逾十五年，應罹於時效而消滅
    ，原審判令上訴人應給付系爭會款及利息，顯有未當等語，
    資為抗辯。並聲明：如主文所示。
三、被上訴人主張其參加以上訴人為會首之民間互助會，每會三
    千元，連同會首共計二十九人，會期自七十一年一月十日起
    至七十三年五月十日止，被上訴人共參加三會等情，為兩造
    所不爭執，並有會單、互助會簿影本各一紙為證（見原審卷
    第六、四四頁），堪信為真實。被上訴人復主張上訴人尚積
    欠系爭會款三十四萬元未還，此為上訴人所否認，並以前開
    情詞置辯，是兩造爭執之要點，即在於：系爭會款請求權，
    是否罹於十五時效而消滅？本院敘述判斷意見如下：
（一）按請求權，因十五年間不行使而消滅，民法第一百二十五
      條前段定有明文。又按時效因請求而中斷者，若於請求後
      六個月內不起訴，視為不中斷；另時效因聲請調解而中斷
      者，若調解之聲請經撤回、被駁回、調解不成立時，視為
      不中斷，亦為民法第一百三十條、第一百三十三條所明定
      。因之，債權人縱於時效期間內向債務人為請求或聲請調
      解，致時效發生中斷事由，然債權人若於請求後六個月內
      不起訴，或調解不成立時，時效視為不中斷，債權人之請
      求權仍經十五年時效而消滅。
（二）經查，上訴人所起互助會於七十三年五月十日終止，此為
      兩造所不爭執，則被上訴人自斯時起即可向上訴人請求給
      付系爭會款，卻遲至九十二年十一月二十五日始向本院聲
      請對上訴人核發支付命令（嗣經上訴人聲明異議而視為起
      訴），有本院蓋於被上訴人民事支付命令聲請狀之收狀章
      戳可證（見原審卷第三頁），則系爭會款請求權之時效，
      自七十三年五月間起算，迄至原告於九十二年十一月間提
      起本件訴訟，已逾十五年之消滅時效。被上訴人雖主張：
      曾向上訴人多次請求給付，且曾於八十八年八月及九十二
      年十月間聲請調解，並提出高雄縣岡山鎮調解委員會通知
      及調解筆錄各一份為證（見本院卷第二四、二五頁），然
      未提出曾向上訴人請求給付之證據以實其說，縱認被上訴
      人曾於時效期間內，向上訴人為給付之請求，惟未於請求
      後六個月內起訴，時效視為不中斷，又被上訴人雖於八十
      八年八月及九十二年十月間聲請調解，然距被上訴人可請
      求上訴人給付系爭會款之七十三年五月間，亦已逾十五年
      ，且調解結果為不成立，自無中斷時效可言。被上訴人所
      稱本件時效中斷云云，洵無足採。
四、綜上所述，上訴人抗辯被上訴人之系爭會款請求權已罹於十
    五年時效而消滅，自屬可信。從而，被上訴人本於合會之法
    律關係，請求上訴人給付三十四萬元，及自支付命令送達翌
    日即九十二年十二月五日起至清償日止，按年息百分之五計
    算之利息，為無理由，不應准許。原審判命上訴人如數給付
    並依職權為假執行之宣告，自有未洽。上訴意旨指摘原判決
    不當，求予廢棄改判，為有理由。自應由本院予以廢棄改判
    ，如主文第二項所示。
五、據上論結，本件上訴為有理由，依民事訴訟法第四百三十六
    條之一第三項、第四百五十條、第七十八條，判決如主文。
中　　華　　民　　國　九十三　年　十二　月　　三十　　日
                      臺灣高雄地方法院民事第五庭
                          審判長法官  陳嘉惠
                          法      官  方錦源
                          法      官  秦慧君
正本係照原本作成。
本判決不得上訴。
中　　華　　民　　國　九十三　年　十二　月　　三十　　日
                          法院書記官  馮欽鳳
